臺灣臺北地方法院刑事判決　　　　　　　　　　　　　　九十三年度訴字第九四號
　　公　訴　人　臺灣臺北地方法院檢察署檢察官
　　被　　　告　丙○○
右列被告因偽造文書等案件，經檢察官提起公訴（九十二年度偵字第四九六四號），
本院判決如左：
    主  文
丙○○連續意圖散布於眾，而指摘足以毀損他人名譽之事，處有期徒刑伍月。又行使
偽造私文書，足以生損害於他人，處有期徒刑捌月。中華電信公司「行動電話業務申
請書」及「同意書」上偽簽「乙○○」之署押各壹枚均沒收之。又連續以加害生命、
身體、名譽、財產之事恐嚇他人，致生危害於安全，處有期徒刑伍月。應執行有期徒
刑壹年肆月，中華電信公司「行動電話業務申請書」及「同意書」上偽簽「乙○○」
之署押各壹枚均沒收之。
    事  實
一、丙○○與乙○○係朋友關係，因股票投資買賣，結識乙○○之友人周喻玲（原名
    甲○○），而乙○○亦因此結識丙○○之友人丁○○。丙○○與乙○○因股票投
    資等情事，發生爭執，竟基於意圖散布於眾之概括犯意，先於民國九十年十月間
    某日起至九十一年三月、四月間某日，在台北市中山區○○○路晶華飯店ＶＩＰ
    室內等處或在電話對談中，多次向甲○○稱：「乙○○男的、女的都要，男女關
    係很亂，跟很多人搞性關係，我都有錄影」及「乙○○騙我很多錢，有五、六百
    萬」等語，足以毀損乙○○名譽；復於九十一年一月間某日起至三月間某日，在
    台北市中山區○○○路群益證券股份有限公司（下稱：群益證券）某ＶＩＰ室內
    等處，多次向丁○○稱「乙○○帶小姐回林森北路住處搞男女關係，我有錄影，
    可以放給你看」「乙○○是娼妓」等語，足以毀損乙○○之名譽。
二、又丙○○另基於行使偽造文書、意圖為自己不法之所有之詐欺取財（詐取通話晶
    片卡ＳＩＭ卡）及意圖為自己免付電信費用之不法利益，明知乙○○名下門號0
    000000000號之ＳＩＭ卡及手機於九十一年六月七日遺失，且經乙○○
    向中華電信股份有限公司（下稱：中華電信公司）申報掛失停用，竟未經乙○○
    同意，於同年月十一日，至中華電信公司台灣北區電信分公司台北南區營運處，
    申請復話，並在「行動電話業務申請書」上之原用戶簽章欄及「同意書」上之立
    同意書人欄分別偽簽「乙○○」之署押各一枚，而偽造上開乙○○名義之文書，
    持向中華電信公司台灣北區電信分公司台北南區營運處不知情之承辦員行使，申
    辦自願復話，由陷於錯誤之承辦員核發0000000000號ＳＩＭ卡一張交
    予丙○○，使丙○○獲得免費撥打使用前揭門號之利益，而乙○○需支付丙○○
    使用門號之電信費用，從復話後之九十一年八月至九十一年十一月共積欠電信通
    話費新臺幣（下同）三萬四千六百九十元，影響中華電信公司對於客戶業務資料
    管理之正確性，足以生損害於乙○○及中華電信公司。
三、另丙○○又基於恐嚇之概括犯意，於九十一年八、九月間，先後多次，撥打乙○○所使用0000000000號行動電話，並以電話留言之方式，表示「．．
    ．我的痛我會加倍還給你。那筆錢我也會給你，你放心，當你的棺材本．．．」
    「．．．我甚至於會讓你．．．你知道生不如死．．．」「你不是喜歡吃農藥嗎
    ，我已經買好了，買了六瓶，等著你來喝。你什麼時侯要喝的時侯，打電話跟我
    講」「我會讓你律師幹不成，不信你試看看」「．．．我會讓你一命抵一命，你
  　給我試看看」「我會到你台中家裡，讓你爸爸，讓你哥哥，讓你大嫂，知道你是
    個同性戀」等加害生命、身體、名譽、財產之事，恐嚇乙○○，致乙○○心生畏
    懼而危害於安全。
四、案經乙○○訴請臺灣臺北地方法院檢察署檢察官偵查起訴。
    理  由
一、告訴人乙○○自陳係於九十一年七月間自證人甲○○處得知被告毀謗其之事實（
    見偵查卷第一百零五頁反面），此與證人甲○○於偵查中證述其告知告訴人有關
    被告誹謗告訴人情事應係在九十一年六月、七月間（見偵查卷第一百十一頁）相
    符，據上，告訴人之誹謗告訴並未逾告訴期間，合先敘明。
二、訊之被告丙○○矢口否認右揭犯行，辯稱：並未對甲○○及丁○○誹謗乙○○，
    行動電話復話是乙○○要伊去申辦，另行動電話留言是因乙○○向伊母親及前妻
    說伊是同性戀，伊才會講那些話等語。經查：
（一）、犯罪事實一部分：右揭被告誹謗告訴人乙○○之事實，業據證人甲○○及丁○○於偵查中證述在卷，且經證人甲○○於本院訊問時具結證稱：「（請提
        示偵卷第九九至一○○頁）你九十二年十月二十一日在偵查中所述是否實在
        ？）實在。」「（正確時間妳是否還記得？）正確時間已經忘了。」「（為
        什麼當時被告會跟妳講這些話？）他想分化我跟乙○○的關係。」「（妳跟
        乙○○是什麼關係？）是多年的朋友，我跟他父母都很熟。」「（妳除了剛
        才筆錄所說，被告還有沒有在其他地方跟妳講話筆錄所記載的那些話？）在
        電話中有講。」「（妳當時人在何處？）有時候在台北市○○路華碩證券公
        司，有時候是在外面。」（被告跟妳講過這些話，妳的感覺會不會覺得這個
        樣子對乙○○的名譽造成損傷？）會。」「（為什麼？）因為他不是這種人
        ，所以他講這些話對乙○○造成人格的污損，且破壞人家對乙○○的信任，
        因為乙○○是一個律師。」「（被告跟妳講如起訴書所寫乙○○這些事情，
        是在何處講的？）在晶華酒店的ＶＩＰ室及在電話裡都有講的。」「（妳能
        夠確認他跟妳講電話時，妳人在何處？）在台北市○○路四段公司及台北縣
        永和市○○路家裡。」「（在晶華酒店ＶＩＰ室時，在場的有幾個人？）我
        及被告。」（見本院九十三年二月二十五日審判筆錄第四頁至第六頁）；證
        人丁○○於本院訊問時具結證稱：「（請提示偵卷第八三頁背面，這是九十
        二年八月十日你在檢察官那裡所作的筆錄，這段話是否當時你所講的？）是
        。」「（正確的時間你是否還記得？）不記得，因為那段時間我們每天都在
        見面，所以當時什麼事情我也很相信他，所以沒有記時間。」「（被告跟你
        說乙○○他亂搞男女關係等等的話，除了在群益證券之外，還有沒有在什麼
        地方講過？）有，但是我沒有辦法確定地點。」「（為什麼當時被告要跟你
        講乙○○這些事情？）我不知道。」「（你認識乙○○多久？）我先認識被
        告，是經過被告的關係才認識乙○○，我跟乙○○沒有什麼交情。」「（你
        知不知道乙○○在做什麼職業？）被告跟我說乙○○是他請的一個律師，說
        在做什麼什麼。」「（問當時被告跟你說乙○○講的那些話，你當時對乙○○有什麼想法？）當時我是想到是他們二人的事情，跟我沒有關係。」「（
        就你個人，這是不是對乙○○個人有沒有影響？）一個男人被人講成這樣，
        且被罵娼妓，是對他人格上的污辱，對一個人的影響很大，且乙○○是一個
        律師被他罵成這樣。」「（當時ＶＩＰ只有你一個人聽到，沒有其他人聽到
        ？）沒有」（見本院九十三年二月二十五日審判筆錄第七頁至第九頁）。依
        證人甲○○與丁○○之證述，均與告訴人指述情節相同，是被告空言否認，
        所辯礙難採信。據上，堪認被告指摘告訴人之具體事實，已足以造成他人對
        告訴人乙○○品格、道德產生懷疑，足以毀損告訴人之名譽，且具有將事實
        傳播於多數人，使大眾得知悉其內容之意，亦即具有散布於眾之意圖。
（二）、犯罪事實二部分：經傳訊告訴人並以證人之身分具結證稱：「（請提示偵卷
        第一四頁行動電話業務申請書）這隻行動電話0000000000是你個
        人使用？）是，中間有一段時間借過被告。」「（借他的時間在什麼時候？
        ）申請後約二個月有借他，一直到九十一年五、六月份該手機遺失為止。」
        「（手機遺失應該要止話，是何人去止話？）我。」「（該申請書上申請事
        由是自動復話，是由你自己申請？）不是。」「（上面簽章欄你的名義，是
        何人所簽？）被告。」「（你怎麼知道？）後來九十一年七月多的時候，被
        告有去越南，被告的費用有暴增，我問他手機為什麼還有再用，他說是他去
        申請的，我問他未經我授權你如何辦理，他說他騙櫃台小姐是我的助理。」
        （見本院九十三年二月二十五日審判筆錄第九頁至第十一頁）是依證人乙○○之證述，其係因九十一年七月間被告前往越南電話費用暴增，經詢問被告
        始查得被告未經其同意將其止話之上該行動電話復話，而上開門號電話於翌
        月即九十一年八月應繳之行動電話費用暴增為三萬零九百三十元，此有本院
        依職權所調取之中華電信公司台灣北區電信分公司台北南區營運處九十三年
        三月四日北南營字第九三Ｃ０七００一五七號函及其附件可參，是乙○○證
        述因電話費用暴增始查覺上情，尚非妄言。又被告於偵查中陳稱：告訴人乙○○有跟伊同往中華電信公司辦理復話，但因乙○○當時與伊已經破裂因此
        乙○○不願意寫等語（見偵查卷第三十六頁、第三十七頁之偵查筆錄），惟
        若告訴人與被告當時已決裂，告訴人是否會同意被告使用其名義申請復話，
        已屬可疑？且縱若被告所言告訴人與伊一同前往，衡情告訴人應係同意被告
        復話，則告訴人既與被告同赴現場，則又如何會吝於自行簽名？且徵諸事後
        ，被告對於其使用所產生之電信費用均未繳納等情，及卷附之同意書、行動
        電話業務申請書影本與中華電信公司台灣北區電信分公司台北南區營運處九
        十三年三月四日北南營字第九三Ｃ０七００一五七號函及其附件，堪認被告
        所辯應係嗣後卸責之詞，均難採信。
（三）、犯罪事實三部分：業據證人即告訴人乙○○證述甚詳，復有告訴人所提供錄
        自0000000000號行動電話語音行動電話錄音帶一捲及其譯文附卷
        可稽，而依被告電話留言之內容（詳見事實欄），客觀上確已足以令人心生
        畏怖，是告訴人稱因被告之上開留言，致心生畏懼，應屬有據。而被告辯稱
　　　　：我當初之所以會講這些話，是因為他跟我母親及前妻講說我是同性戀，所
　　　　以我才會講這些話，他那時候有說要跟我同歸於盡等語（見本院九十三年二
        月二十五日審判筆錄第十六頁）。縱被告所辯為真，亦不足以解免其罪責，
        是被告所辯，並無恐嚇之意，殊無足採。
（四）、綜上：被告所辯，礙難採信，本案事證明確，被告犯行洵堪認定。至被告請
        求傳訊證人應鴻鈞以證明告訴人欲向其前妻拿取五十萬至八十萬元之代價，
        才願撤回告訴及調取被告住處社區錄影帶以證明告訴人曾前往被告住處談論
        錢之問題，按被告所提請求充其量僅能證明告訴人與被告間有金錢之糾紛，
        但與本案待證事實無關；另請求調取九十一年間被告與告訴人之行動電話通
        聯紀錄，以證明其間之對談內容，姑且不論行動電話通聯紀錄保存期限是否
        已過，縱使調得上開被告主張之通聯紀錄亦無法證明對談內容，是被告此部
        分所求，亦無必要；另被告請求測謊一節，本院認事證已臻明確，斷無施以
        測謊之必要，併此敘明。
三、按行動電話ＳＩＭ卡係行動電話用戶識別卡，係一片晶片，為有體物，是行動電
    話通話之鑰匙，基本上不能謂毫無財產上之價值，且電信公司對於用戶申請使用
    ＳＩＭ卡，設有條件，身分不符不會發給，是冒用他人名義申請ＳＩＭ卡，使中
    華電信公司陷於錯誤而交付，並供己冒用撥打使用，其主觀上不法所有之意圖與
    客觀上詐欺事實均該當於刑法第三百三十九條第一項詐欺取財之構成要件；又冒
    他人名義，向電信公司申請被冒用人名義之電話，使電信公司陷於錯誤，誤以為
    係被冒用名義人申請行動電話服務之意，使電信公司陷於錯誤，提供接撥之服務
    ，冒名者因此詐得不法之通話利益。核被告所為係犯刑法第二百十六條、第二百
    一十條、刑法第三百三十九條第一項之詐欺取財罪、刑法第三百三十九條第二項
    之詐欺得利罪（犯罪事實二）；另被告又犯刑法第三百一十條第一項之誹謗罪（
    犯罪事實一）及同法第三百零五條恐嚇安全罪（犯罪事實三）。而被告偽造署押
    為偽造私文書之部分行為，偽造私文書之低度行為為行使之高度行為所吸收，不
    另論罪。又被告於密接之時間，同一地點，為同一目的，在中華電信公司「行動
    電話業務申請書」及「同意書」上偽簽「乙○○」之署押各壹枚，為單純一罪，
    不論以連續犯。另被告所犯誹謗罪及恐嚇罪，均時間緊接、方法相同，觸犯構成
    要件相同之罪名，顯係基於概括之犯意而為，均為連續犯，應分別依刑法第五十
    六條規定各論以一罪，並加重其刑。而被告所犯刑法第二百十六條、第二百一十
    條、刑法第三百三十九條第一項之詐欺取財罪、刑法第三百三十九條第二項之詐
    欺得利罪等三罪間，有方法、結果之牽連關係，應從一情節較重之行使偽造私文
    書罪處斷。又被告所犯刑法第二百十六條、第二百一十條之行使偽造私文書罪、
    刑法第三百一十條第一項之誹謗罪及同法第三百零五之恐嚇公安罪，犯意各別、
    行為互殊，予以分論併罰。至公訴人起訴法條雖未論及詐欺取財、詐欺得利之犯
    行，然詐欺得利部分業據蒞庭公訴檢察官當庭更正，依檢察一體之精神，自以起
    訴後蒞庭公訴檢察官所為之論告為準，另詐欺取財部分之事實既與公訴人起訴之
    犯罪事實具有裁判上一罪之關係，為起訴效力所及，本院自應併予以審究，附此
    敘明。爰審酌被告犯罪之動機、目的、所受之刺激、手段、品行、智識程度、所
    生危害及犯罪後之態度等一切情狀，公訴人請求量處有期徒刑一年四月，應稱允
    當，並量處如主文所示之刑，且定其應執行之刑，以資懲儆。未查，中華電信公
    司「行動電話業務申請書」及「同意書」上偽簽「乙○○」之署押各壹枚，均依
    刑法第二百十九條之規定沒收之。
據上論斷，應依刑事訴訟法第二百九十九條第一項前段、刑法第五十六條、第二百十
六條、第二百十條、第三百三十九條第一項、第二項、第三百零五條、第三百十條第
一項、第五十五條、第五十一條第五款、第二百十九條，罰金罰鍰提高標準條例第一
條前段判決如主文。
本案經檢察官陳清茂到庭執行職務
中　　　華　　　民　　　國　　九十三　　年　　　三　　　月　　二十五　　日
                                      臺灣臺北地方法院刑事第十六庭
                                          審判長法  官 劉嶽承
                                                法  官 林麗真
                                                法  官 王幸華
右正本證明與原本無異。
如不服本判決，應於判決送達後十日內，向本院提出上訴狀。
                                                書記官 孫捷音
中　　　華　　　民　　　國　　九十三　　年　　　三　　　月　　二十六　　日
附錄本案所犯法條全文
刑法第二百十條
偽造、變造私文書，足以生損害於公眾或他人者，處五年以下有期徒刑。
刑法第二百十六條
行使第二百十條至第二百十五條之文書者，依偽造、變造文書或登載不實事項或使登
載不實事項之規定處斷。
刑法第三百零五條
以加害生命、身體、自由、名譽、財產之事，恐嚇他人致生危害於安全者，處二年以
下有期徒刑、拘役或三百元以下罰金。
刑法第三百十條
意圖散布於眾，而指摘或傳述足以毀損他人名譽之事者，為誹謗罪，處一年以下有期
徒刑、拘役或五百元以下罰金。
散布文字、圖畫犯前項之罪者，處二年以下有期徒刑、拘役或一千元以下罰金。
對於所誹謗之事，能證明其為真實者，不罰。但涉於私德而與公共利益無關者，不在
此限。
刑法第三百三十九條
意圖為自己或第三人不法之所有，以詐術使人將本人或第三人之物交付者
，處五年以下有期徒刑、拘役或科或併科一千元以下罰金。
以前項方法得財產上不法之利益或使第三人得之者，亦同。
前二項之未遂犯罰之。
